臺灣臺南地方法院交通事件裁定　　　　 100年度交聲字第53號
移送機關　　交通部公路總局嘉義區監理所新營監理站
異議人即
受處分人　　陳忠樂
上列異議人即受處分人因違反道路交通管理處罰條例案件，對於
交通部公路總局嘉義區監理所新營監理站民國100年1月18日所為
之裁決處分（處分案號：新監裁違字第裁73-M00000000號）聲明
異議，本院裁定如下：
    主    文
原處分撤銷。
陳忠樂不罰。
    理    由
一、原處分意旨略以：異議人即受處分人陳忠樂（下稱異議人）
    駕駛車牌號碼9201-XW號自用一般小客車（下稱系爭車輛）
    ，於民國99年12月13日8時35分許，行經臺南縣臺一線278公
    里北上車道時，因該路段限速時速70公里，而汽車駕駛人經
    雷射測速儀測得其行車速度為81公里（舉發單誤載為82公里
    ），已超過規定之最高速限未滿20公里，經臺南縣警察局白
    河分局（下稱舉發機關）警員製單舉發，嗣經移送機關即交
    通部公路總局嘉義區監理所新營監理站（下稱原處分機關）
    以其違規事實明確，依道路交通管理處罰條例第40條、第63
    條第1項第1款（原處分漏載第1款）及違反道路交通管理事
    件統一裁罰基準表之規定，裁處異議人罰鍰新臺幣（下同）
    1,600元，並記違規點數1點等語。
二、聲明異議意旨略以：
  (一)針對異議人行為動機部分是否可為認定違規的參考因素，因
    當時異議人係由內車道往外車道超車（前有大貨車）而瞬時
    加速，因而超速。
  (二)警方稱違規地點附近有設「前有測速照相」牌，其實現場附
    近路段所設牌子係朝向南下方向（單向標識）。
  (三)執勤員警躲於微彎路段突衝出攔截，很容易造成駕駛恐慌應
    變不及，若當時後有車陣，突然煞車最容易發追撞事件。
  (四)當時測速槍顯示「81公里」，但違規單所寫為「82公里」。
  (五)為此聲明異議等語。
三、按汽車駕駛人，行車速度，超過規定之最高時速，或低於規
    定之最低時速，除有第43條第1項第2款情形外，處1,200元
    以上2,400元以下罰鍰，並記違規點數1點，道路交通管理處
    罰條例第40條、第63條第1項第1款分別定有明文。又行車速
    度超過規定之最高速限或低於規定之最低速限之違規行為，
    採用固定或非固定式科學儀器取得證據資料證明者，於一般
    公路須至少於100公尺前，明顯標示之，道路交通管理處罰
    條例第7條之2第3項亦有規定。而有關該「100公尺」之規定
    ，旨在提醒駕駛人自省及給予其減速之距離，兼有預防執法
    過當之目的，該條文雖未就其得設置標示之最遠地點設有明
    文，惟參酌該條文立法意旨，警告標示設置地點不宜過遠，
    否則依一般用路人之駕駛習慣，少有於行駛中隨時注意其是
    否超速，蓋駕駛人駕駛汽車行駛於道路，須時時注意前方、
    左右車輛之狀態，顯難以時時注意自行車輛之行速，乃立法
    者審酌此情，明文規定公路監理機關「採用固定或非固定式
    科學儀器取得證據資料證明者，於一般公路須至少於100公
    尺前明顯標示」，以免誣曲，因此，在一般道路以科學儀器
    採證超速違規所設置之警告標誌，僅有至少100公尺以上之
    最近距離限制，並無最遠距離限制規定，惟其設置是否合理
    ，仍應依當時行車速度、一般駕駛人之通常注意能力、道路
    狀況等因素，綜合判斷之。
四、經查：
  (一)異議人駕駛系爭車輛，於99年12月13日8時35分許，行經臺
    南縣臺一線278公里北上路道時，因該路段限速70公里，而
    汽車駕駛人經警以雷射測速儀測得其行車速度為81公里，已
    超過規定之最高速限未滿20公里，經舉發機關警員製單舉發
    ，嗣經原處分機關依法裁處如前所述之裁罰等情，有臺南縣
    警察局99年12月13日南縣警交字第M00000000號舉發違反道
    路交通管理事件通知單及原處分機關100年1月18日新監裁違
    字第裁73-M00000000號處分書各1份附卷可稽。
  (二)次查，本件測速之地點為臺一線北上車道278公里處，然設
    有「前有測速照相」之警告標誌係位在臺一線北上車道279.
    5公里處，距離測速地點達1.5公里之遠，此有舉發機關100
    年4月13日南市警白交字第1000004277號函暨所附之現場簡
    圖及告示牌照片在卷可證。
  (三)經以該路段最高速限時速70公里計算，上開舉發地點至該設
    置「前有測速照相」之警告標誌處，車輛之行駛時間須1分
    多鐘，而駕駛人極易因其他路況而忽略1分多鐘前所看到的
    警告標誌，使得上開警告標誌之預示效果無從發揮，因此，
    依一般客觀而理性之駕駛人之通常標準綜合判斷，本件舉發
    地點於1.5公里前設置測速照相告示牌，已逾一般道路駕駛
    人合理可預期前方有測速照相之適當距離內。而在道路明顯
    處一定距離前設置超速警告標誌之規定，係民主國家基於法
    治國原則下，為符合人民之合理期待，應使其有遭受處罰之
    預見可能性，方為明確合理之規範。因此，警察依法律之規
    定，設置「前有測速照相」之警告標誌時，如其所設置距離
    ，於駕駛人行駛中，若超乎一般駕駛人持續其「應遵守速限
    規定，否則將遭舉發」之預見可能性及注意能力時，即屬不
    相當。
  (四)綜上所述，異議人雖經警舉發於上開時地有駕駛系爭車輛超
    過規定之最高時速未滿20公里之違規行為，惟本件舉發機關
    所取得異議人前開違規行為之過程，既有上開難認適當之處
    ，則其據此所取得之「測速」資料，尚難採為不利異議人之
    依據。是原處分機關據此對異議人予以裁罰，自有未洽。本
    件異議人之異議為有理由，應由本院將原處分予以撤銷，並
    另為異議人不罰之諭知，以資適法。
五、據上論斷，應依道路交通管理處罰條例第87條第2項、道路
    交通事件處理辦法第19條前段，裁定如主文。
中    華    民    國   100    年    4     月    29    日
                      交通法庭  法  官  林福來
以上正本證明與原本無異。
如不服本裁定，應於收受送達後5日內向本院提出抗告狀。（應
附繕本）
                                書記官  李淑惠
中    華    民    國   100    年    5     月    3     日